【裁判字號】    92,訴,944
【裁判日期】    921231
【裁判案由】    偽造文書等
【裁判全文】
台灣桃園地方法院刑事判決                          九十二年度訴字第九四四號
    公  訴  人  臺灣桃園地方法院檢察署檢察官
    被      告  丙○○
右列被告因偽造文書等案件，經檢察官聲請簡易判決處刑 (九十二年度偵緝字第三九
六號)，經本院認不得以簡易判決處刑，改依通常程序審理，及移
度偵緝字第三九三號），本院判決如左：
    主  文
丙○○連續偽造署押，足以生損害於公眾及他人，累犯，處有期徒刑肆月，如易科罰
金，以佰元折算壹日。如附表所示偽造之「陳玉玲」署名計拾玖枚及指印計玖拾伍
枚均沒收；又共同行使偽造私文書，足以生損害於公眾及他人，累犯，處有期徒刑肆
月，如易科罰金，以佰元折算壹日。「晶興銀樓（刷卡金額新台幣壹萬零捌佰元）
」信用卡簽帳單第一聯（客戶存根聯）壹張，及第二聯（特約商店存根聯）上持卡人
簽名欄內偽造之「陳玉玲」署名壹枚均沒收；應執行有期徒刑陸月，如易科罰金，以
佰元折算壹日，如附表所示偽造之「陳玉玲」署名計拾玖枚及指印計玖拾伍枚，「
晶興銀樓（刷卡金額新台幣壹萬零捌佰元）」信用卡簽帳單第一聯（客戶存根聯）壹
張，及第二聯（特約商店存根聯）上持卡人簽名欄內偽造之「陳玉玲」署名壹枚均沒
收。
    事  實
一、丙○○於民國八十五年間因違反麻醉藥品管理條例等案件，經本院於八十五年五
    月一日以八十五年易字第一五四七號判決判處應執行有期徒刑四月，於八十五年
    六月二十七日確定，並於八十五年七月二十七日易科罰金執行完畢；復因違反毒
    品危害防制條例案件，經臺灣高等法院發佈通緝中。詎其於通緝期間仍不知警惕
    ，又為下列犯行：
  (一)丙○○於八十九年七月七日凌晨一時五十分許，在新屋鄉頭洲村七鄰青草坡二之
    十號「歡樂汽車旅館」三０七號房，為警查獲持有安非他命吸食器一組（違反毒
    品危害防制條例部分，由檢察官另案偵辦），為逃避通緝及刑責，竟冒用其姊「
    陳玉玲」（已經檢察官為不起訴處分）之名義應訊，而基於偽造署押接續之犯意
    ，於同日九時五十分許，在桃園縣政府警察局楊梅分局埔頂派出所接受訊問時，
    先後在如附表編號一至四所示之偵訊（調查）筆錄、搜索扣押證明筆錄（收據）
    、丙○○本人照片附頁、指紋卡片等文件上，偽簽「陳玉玲」之署名或按捺指印
    （詳細文書、文件及偽造署押之數量均如附表所載）。嗣丙○○經警於同日十四
    時四十分許移送臺灣桃園地方法院檢察署偵辦，仍承前之犯意，於同日十六時二
    十五分許檢察官訊問後，又在如附表編號五所示之訊問筆錄上偽造「陳玉玲」之
    署名（詳細文書、文件及偽造署押之數量均如附表所載），均足以生損害於司法
    警察機關偵查犯罪之正確性及陳玉玲。
  (二)丙○○明知自稱「乙○○」之成年男子所持之丁○○第一商業銀行ＶＩＳＡ信用
    卡一枚（卡號：0000000000000000），乃他人所遺失之物，竟
    仍與「乙○○」及另一自稱「己○」之成年男子謀議盜刷財物，共同基於行使偽
    造私文書，及詐欺取財之概括犯意，於九十年二月二十八日九時十八分許，持上
    開信用卡一枚，至桃園縣龍潭鄉○○路一一四號晶興銀樓，推由「乙○○」及「
    己○」入內挑選價值新台幣（下同）一萬零八百元之金項練一條，丙○○則在外
    等候，「己○」並在信用卡簽帳單上之持卡人簽名欄內偽簽「丁○○」署押一次
    ，共計二枚（含持卡人存根聯及商店存根聯上由持卡人存根聯複寫部分之署押各
    一枚），以表示真正名義人確認交易標的、金額及向發卡銀行簽帳消費之意，並
    作為特約商店經由收單銀行向發卡銀行請款之用，而偽造信用卡之簽帳單，復將
    偽造完成之簽帳單交付於該銀樓負責人甲○○以行使之，使甲○○誤認係丁○○
    本人訂購而交付上開金項練得手，足以生損害於晶興銀樓、發卡之第一商業銀行
    及丁○○本人。三人再於同日九時五十五分許，在同鄉○○路一九五號之金源發
    銀樓內，欲以同一手法詐購價值三萬三千元之雙目項鍊一條，惟經該店負責人戊○○發現該信用卡已止付，而報警當場逮獲丙○○，其餘二人則趁隙逃逸無蹤，
    致三人此次詐財未能得逞。
  (三)丙○○經警逮獲後，為脫免通緝及刑責，又承前偽造署押之犯意，再度冒用陳玉
    玲名義應訊，接續於九十年二月二十八日十一時許，在桃園縣政府警察局平鎮分
    局龍潭派出所接受訊問時，先後在如附表編號六至十所示之偵訊（調查）筆錄、
    指紋卡片、陳玉玲口卡片影本、告知通知單（警察機關存查）、桃園縣警察局所
    屬單位逕行逮捕通知（通知本人）（警察機關留存）、桃園縣警察局所屬單位逕
    行逮捕通知（通知親友）（警察機關留存）等文件上，偽簽「陳玉玲」之署名或
    按捺指印。嗣丙○○經警於同日二十時十五分許移送臺灣桃園地方法院檢察署偵
    辦，仍承前之犯意，於同日二十一時二十二分許檢察官訊問後，又在如附表編號
    十一所示之訊問筆錄上偽造「陳玉玲」之署名，均足以生損害於司法警察機關偵
    查犯罪之正確性及陳玉玲。
  (四)丙○○復於九十年十一月六日十二時許，因另涉竊盜案件（由檢察官另行聲請簡
    易判決處刑）經警查獲，仍冒用陳玉玲名義應訊，而承前偽造署押之犯意，於同
    日十四時二十五分許，在桃園縣政府警察局楊梅分局楊梅派出所接受訊問時，接
    續在如附表編號十二至十六所示之偵訊（調查）筆錄、桃園縣警察局所屬單位逕
    行逮捕通知（通知本人）（警察機關留存）、桃園縣警察局所屬單位逕行逮捕通
    知（通知親友）（警察機關留存）、告知通知單（警察機關存查）、指紋卡片等
    文件上，偽簽「陳玉玲」之署名或按捺指印。嗣丙○○經警於同日二十時許移送
    臺灣桃園地方法院檢察署偵辦，又接續於同日二十時五十一分許檢察官訊問後，
    在如附表編號十七所示之訊問筆錄上偽造「陳玉玲」之署名，均足以生損害於司
    法警察機關偵查犯罪之正確性及陳玉玲。
二、案經桃園縣政府警察局楊梅分局、平鎮分局報告臺灣桃園地方法院檢察署檢察官
    偵查聲請以簡易判決處刑暨楊梅分局報告同署檢察官移送併辦。
    理  由
一、右揭犯罪事實，業據被告丙○○於本院審理時坦承不諱，核與被害人陳玉玲、丁○○指訴之情節相符，並經證人甲○○、戊○○到庭證述屬實，此外復有被害人
    丁○○立具之贓物認領保管單一紙、簽帳單商店存根聯影本一紙及如附表所示之
    文書在卷可稽，是本件事證明確，被告犯行均堪認定，應予依法論科。
二、核被告丙○○冒用「陳玉玲」名義應訊，並先後在如附表編號一至十七所示偵訊
    （調查）筆錄等文件上偽造「陳玉玲」之署名、指印之所為，係犯刑法第二百十
    七條第一項之罪。而其於八十九年七月七日、九十年二月二十八日及九十年十一
    月六日內先後多次偽造署押之行為，各係為同一冒名應訊之目的，利用同一機會
    ，就同一犯罪構成事實，本單一犯意接續為之，為接續犯，分別均僅為一行為而
    成立一罪。其先後三次偽造署押之行為，時間雖非緊接，然罪名與構成要件相同
    ，且實施該犯罪者既意在隱匿身份，則主觀上多有反覆實施之預見，顯係基於概
    括犯意而為，應依連續犯規定論以一罪，並加重其刑。
三、按偽簽他人姓名並按指印，該指印同為代表該被冒用者之姓名，作用及效力與署
    押無異，亦屬署押之一種；又文書為表現足以證明法律上權利義務或事實，或足
    以產生法律上權利關係或事實之意思表示。而逮捕通知書、權利告知書、夜間偵
    訊同意書等，係證明司法警察確依刑事訴訟法規定而為，並無任何表示文書之意
    ，應僅成立刑法第二百十七條第一項偽造署押罪。再者，持卡人在信用卡簽帳單
    上之持卡人簽名欄署押後交還特約商店，依該信用卡交易習慣，係表示持卡人確
    認簽帳單上記載之交易標的及金額，並向發卡銀行請求撥付消費款項予特約商店
    之旨，是該簽帳單含有收據及請款單之性質，應屬私文書。是核被告丙○○就事
    實欄一之(一)、(三)、(四)部分之所為，均係犯刑法第二百十七條第一項之罪；就事實
    欄一之(二)部分，則係犯同法第二百十六條、第二百十條行使偽造私文書罪、第三
    百三十九條第一項詐欺取財罪及第三百三十九條第三項、第一項之詐欺取財未遂
    罪。而被告於事實欄一之(一)、(三)、(四)所示各次為警查獲後之多次偽造署押行為，
    均係為同一冒名應訊之目的，利用同一機會，就同一犯罪構成事實，本單一犯意
    接續為之，為接續犯，分別均僅為一行為而成立一罪。其先後三次偽造署押之犯
    行，時間雖非緊接，然罪名與構成要件相同，且實施該犯罪者既意在隱匿身份，
    則主觀上多有反覆實施之預見，顯係基於概括犯意而為，應依連續犯規定論以一
    罪，並加重其刑。被告與自稱「乙○○」、「己○」之成年男子間，就事實欄一
    之(二)所示犯行，有犯意聯絡及行為分擔，均為共同正犯。渠等於簽帳單上偽造署
    押之行為，係偽造文書之階段行為，而被告偽造私文書後復持以行使，其偽造私
    文書之低度行為，為行使之高度行為所吸收，均不另論罪。被告先後詐欺既遂及
    詐欺未遂之犯行，時間緊接，手法相同，觸犯構成要件相同之罪名，顯係基於概
    括犯意為之，為連續犯，應論以一重之詐欺既遂罪論處，並依法加重其刑。所犯
    上開行使偽造私文書罪及連續詐欺罪間，互有方法結果之牽連關係，應從一重之
    行使偽造私文書罪論處。再被告前揭所犯三次偽造署押罪與行使偽造私文書罪間
    ，犯意各別，罪名不同，均應予分論併罰。末查被告有如事實欄所載之前科及執
    行情形，有臺灣高等法院被告全國前案紀錄表、臺灣桃園地方法院檢察署刑案資
    料查註紀錄表在卷可按，其於五年內再犯本件有期徒刑以上之各罪，為累犯，分
    別依法加重及遞加重其刑。至移送併辦被告如事實欄一之(四)所示之犯行，雖未據
    起訴，然與起訴部分，有連續犯之裁判上一罪關係，依照審判不可分原則，本院
    自得併予審究，附此敘明。爰審酌被告正值青壯之年，未謀正途以求上進，竟屢
    屢以不法方式冀免於司法機關之追訴，並冒用他人名義簽帳消費，致生損害於信
    用卡交易之安全性及被冒用人之利益，惟念其犯罪後尚知坦認犯行，態度良好等
    一切情狀，分別量處如主文所示之刑，並諭知易科罰金之折算標準，暨定其應執
    行之刑及諭知易科罰金之折算標準，以示懲儆。
四、「晶興銀樓（刷卡金額新台幣壹萬零捌佰元）」信用卡簽帳單第一聯（客戶存根
    聯），本係客戶在簽帳單簽名（一次複寫於特約商店存根聯與客戶存根聯二紙上
    ）並交予特約商店核對簽名與卡上簽名認無誤後，將該聯交與客戶收執以供對帳
    之用，故應認該聯已據被告行使，且為被告所有供犯罪所用之物，雖未扣案，但
    不能證明業已滅失，應依刑法第三十八條第一項第二款之規定，宣告沒收。又前
    開信用卡簽帳單第一聯（客戶存根聯）上持卡人簽名欄內偽造之「丁○○」署名
    一枚，因該聯簽帳單已宣告沒收，即無庸再對其上所偽造之署押為重覆沒收之諭
    知。至上開簽帳單中之特約商店存根聯正本部分，因已交付特約商店，非屬被告
    所有，固毋庸宣告沒收，惟其上「丁○○」之署押一枚，與如附表所示偽造之「
    陳玉玲」署名計十九枚及指印計九十五枚，不問屬於犯人與否，均應依刑法第二
    百十九條之規定沒收。
五、本件被告所犯係死刑、無期徒刑或最輕本刑為三年以上有期徒刑以外之罪，其於
    準備程序中就被訴事實為有罪之陳述，經本院告知簡式審判程序之旨，並聽取公
    訴人、被告之意見後，爰依刑事訴訟法第二百七十三條之一第一項規定合議裁定
    由受命法官獨任進行簡式審判程序，併此敘明。
據上論斷，應依刑事訴訟法第二百七十三條之一第一項、第二百九十九條第一項前段
，刑法第二十八條、第五十六條、第二百十六條、第二百十條、第三百三十九條第一
項、第二百十七條第一項、第五十五條、第四十七條、第五十一條第五款、第四十一
條第一項前段、第二百十九條、第三十八條第一項第二款，罰金罰鍰提高標準條例第
一條前段、第二條判決如主文。
本案經檢察官崔秉君到庭執行職務。
中      華      民      國    九十二    年     十二     月    三十一    日
                                臺灣桃園地方法院刑事第十一庭
                                    法  官    丁  俊  成
右正本證明與原本無異。
如不服本判決，應於判決送達後十日內向本院提出上訴狀( 應附繕本 )，上訴於臺灣
高等法院。
                                    書記官    簡  慧  瑛
中      華      民      國    九十三    年     一       月      六      日
附錄本案論罪科刑依據之法條：
刑法第二百一十七條：
偽造印章、印文或署押，足以生損害於公眾或他人者，處三年以下有期徒刑。
盜用印章、印文或署押，足以生損害於公眾或他人者，亦同。
刑法第二百一十條：
偽造、變造私文書，足以生損害於公眾或他人者，處五年以下有期徒刑。
刑法第二百一十六條：
行使第二百十條至第二百十五條之文書者，依偽造、變造文書或登載不實事項或使登
載不實事項之規定處斷。
附表：
┌──┬──────────────────┬─────────────┐
│編號│偽造「陳玉玲」署押之文書或文件      │    數              量    │
├──┼──────────────────┼─────────────┤
│ 一 │桃園縣警察局楊梅分局埔頂派出所八十九│署名二枚、指印六枚        │
│    │年七月七日之偵訊（調查）筆錄        │                          │
├──┼──────────────────┼─────────────┤
│ 二 │八十九年七月七日之搜索扣押證明筆錄（│署名一枚、指印一枚        │
│    │收據）                              │                          │
├──┼──────────────────┼─────────────┤
│ 三 │陳玉玲本人照片附頁                  │署名一枚、指印一枚        │
├──┼──────────────────┼─────────────┤
│ 四 │指紋卡片                            │署名一枚、指印二十枚      │
├──┼──────────────────┼─────────────┤
│ 五 │臺灣桃園地方法院檢察署八十九年七月七│署名一枚                  │
│    │日訊問筆錄                          │                          │
├──┼──────────────────┼─────────────┤
│ 六 │桃園縣警察局龍潭派出所九十年二月二十│署名一枚、指印六枚        │
│    │日之偵訊（調查）筆錄                │                          │
├──┼──────────────────┼─────────────┤
│ 七 │指紋卡片                            │署名一枚、指印三十二枚    │
├──┼──────────────────┼─────────────┤
│ 八 │陳玉玲口卡片影本                    │署名一枚、指印一枚        │
├──┼──────────────────┼─────────────┤
│ 九 │桃園縣警察局所屬單位逕行逮捕通知（通│署名一枚                  │
│    │知本人）（警察機關留存）            │                          │
├──┼──────────────────┼─────────────┤
│ 十 │桃園縣警察局所屬單位逕行逮捕通知（通│署名一枚                  │
│    │知親友）（警察機關留存）            │                          │
├──┼──────────────────┼─────────────┤
│十一│臺灣桃園地方法院檢察署九十年二月二十│署名一枚                  │
│    │八日之訊問筆錄                      │                          │
├──┼──────────────────┼─────────────┤
│十二│桃園縣警察局楊梅分局楊梅派出所九十年│署名二枚、指印五枚        │
│    │十一月六日之偵訊（調查）筆錄        │                          │
├──┼──────────────────┼─────────────┤
│十三│桃園縣警察局所屬單位逕行逮捕通知（通│署名一枚、指印一枚        │
│    │知本人）（警察機關留存）            │                          │
├──┼──────────────────┼─────────────┤
│十四│桃園縣警察局所屬機關逕行逮捕通知（通│署名一枚、指印一枚        │
│    │知親友）（警察機關存查）            │                          │
├──┼──────────────────┼─────────────┤
│十五│告知通知單（警察機關存查）          │署名一枚、指印一枚        │
├──┼──────────────────┼─────────────┤
│十六│指紋卡片                            │署名一枚、指印二十枚      │
├──┼──────────────────┼─────────────┤
│十七│臺灣桃園地方法院檢察署九十年十一月六│署名一枚                  │
│    │日之訊問筆錄                        │                          │
└──┴──────────────────┴─────────────┘


司法院資訊處製作；財團法人民間司法改革基金會備份。
